臺灣高等法院高雄分院刑事判決　　　　96年度交上訴字第11號
上　訴　人
即　被　告　甲○○
選任辯護人　楊櫻花律師
上列上訴人因業務過失致死案件，不服臺灣屏東地方法院95 年
度交訴字第90號中華民國95年12月7 日第一審判決（起訴案號：
臺灣屏東地方法院檢察署95年度偵字第5255號），提起上訴，本
院判決如下：
    主  文
上訴駁回。
甲○○緩刑參年，並應於民國九十七年六月三十日前向國庫支付
新台幣貳萬元完畢。
    事  實
一、甲○○係長德通運有限公司僱用之司機，為從事業務之人，
    於民國95年4 月12日20時5 分許，酒後駕駛車牌號碼XL-71
　　5 號營業曳引車，沿屏東縣里港鄉○○路往高樹鄉由西往東
　　方向行駛，途經該路鹽埔高幹35之1 號前，本應注意行車應
　　依速限行駛，而依當時天候晴朗、夜間無照明、柏油乾躁路
　　面、路面無缺陷、無障礙物且視距良好之客觀環境，並無不
  　能注意之情事，竟疏於注意，而以車速90公里以上之速度行
    駛，適莊清來騎乘車牌號碼PJZ-869 號重機車於對面車道
　　駛來，亦疏未注意，侵入甲○○行車之車道，致甲○○煞避
  　不及而撞及，導致莊清來受有顱骨骨折、肋骨多處骨折、左
    肱骨折、左肱骨、脛腓骨開放性骨折、胸腹顱內出血等傷害
　　，經送醫急救，仍因傷重於同日22時50分許不治死亡，甲○
　　○事後為警測得其呼氣酒精濃度每公升0.17公克毫克，並當
  　場承認其為肇事者。
二、案經屏東縣警察局里港分局報告臺灣屏東地方法院檢察署檢
    察官相驗後，由臺灣屏東地方法院檢察署檢察官偵查起訴。
    理  由
一、上開犯罪事實，業據上訴人即被告甲○○（下稱被告）於警
    、偵詢中及原審審理時坦承不諱，且有道路交通事故現場圖
    、道路交通事故調查報告表(一)、(二)、車籍資料、照片20張在
    卷可稽。又被害人確因本件車禍，受有顱骨骨折、肋骨多處
    骨折、左肱骨折、左肱骨、脛腓骨開放性骨折、胸腹顱內出
    血等傷害，亦經臺灣屏東地方法院檢察署檢察官督同法醫師
    相驗屬實，有相驗筆錄、相驗屍體證明書，鑑定驗斷書附卷
    可憑。按駕駛人駕駛汽車，應遵守道路交通標誌、標線、號
    誌之指示；行車速度，依速限標誌或標線之規定，道路交通
    安全規則第90條第1 項、第93條第1 項分別定有明文。被告
    考領有職業聯結車駕駛執照，於行經肇事地，理應注意上開
    規定，而依當時天候晴、夜間無照明、柏油乾躁路面、路面
    無缺陷及障礙物、視距良好等情形，此有道路交通事故調查
    報告表(一)可稽，並無不能注意之情事，竟疏於注意道路速限
    之交通號誌，而以時速90公里速度超速行駛，致煞閃不及，
    而撞及被害人騎乘車牌號碼PJZ-869 號重機車，被害人因此
    受傷死亡，被告應負過失責任甚明。至於被告於本院審理中
    辯稱被害人與有重大過失乙節，經查被害人疏未注意，侵入
    被告行車之車道，固有重大過失，然此並不能解免被告超速
    駕駛之過失罪責。再者被告之過失行為與被害人死亡間，具
    有相當因果關係。綜上，本件事證明確，被告犯行足堪認定
    。
二、被告係長德通運有限公司僱用之駕駛營業貨運曳引車司機，
    ，而案發當日正駕駛該營業用車於途中等情，業據被告自承
    在卷，並有汽車駕駛執照及行車執照（見偵查卷第16頁），
    是被告為從事業務之人，則其駕車肇事致被害人死亡，核其
    所為，係犯刑法第276 條第2 項業務過失致人於死罪。又被
    告於警察人員前往現場處理時，其當時在場，並當場向警察
    人員承認其為肇事人，有屏東縣警察局道路交通事故肇事人
    自首情形紀錄表可稽，核與自首之要件相符，爰依修正前刑
    法第62條前段規定減輕其刑（按刑法第62條有關自首之法律
    效果，已由「減輕其刑」修正為「得減輕其刑」，本案被告
    於刑法修正施行前自首，依行為時法，必減其刑；若依裁判
    時法，仍得不減輕其刑，就新舊法之比較適用結果，修正後
    之法律較不利於行為人，故仍應依被告行為時即修正前之法
    律適用之）。
三、原判決認被告罪證明確，因而適用刑法第2 條第1 項前段、
    第276 條第2 項、第62條，罰金罰鍰提高標準條例第1 條等
    規定，並審酌被告駕車肇事致人死亡，已與被害人家屬達成
    民事和解，有和解書在卷可憑；被告之過失行為為本件車禍
    事故發生之肇事次因，被害人之過失行為，則為本件事故發
    生之肇事主因，有臺灣省高屏澎區車輛行車事故鑑定委員會
    鑑定意見書可稽；被告犯罪後坦認犯行，犯後態度良好等一
    切情狀，量處有期徒刑8 月。經核原判決認事用法，尚無不
    合，量刑亦屬允當。被告上訴意旨，否認犯罪，指摘原判決
    不當，即為無理由，應予駁回。
四、又按被告於行為後，刑法於94年2 月2 日修正公布，95年7
    月1 日施行，有關緩刑之規定，犯罪在新法施行前，新法施
    行後裁判，緩刑之宣告，應適用新法第74條之規定，有最高
    法院95年度第8 次刑事庭會議紀錄可考。本件被告雖曾分別
    於77年、83年間皆因過失致死罪，經法院分別判處有期徒刑
    8 月、7 月確定在案，有台灣高等法院被告全國前案紀錄表
    1 份附卷可稽，但被告此次確係屬因被害人侵入對向車道而
    引發之過失犯罪；況被告於法院審理中已與被害人家屬達成
    和解，並已支付被害人家屬350 萬元，有和解書在卷可憑；
    被告經此論罪科刑之教訓，當知警惕，應無再犯之虞，並考
    量其家庭經濟狀況非佳等情，本院認其所宣告之刑，以暫不
    執行為適當，爰併宣告緩刑3 年；又「緩刑宣告，得斟酌情
    形，命犯罪行為人向國庫支付一定之金額。」、「該款事項
    得為民事強制執行執行名義。」刑法第74條第2 項第4 款、
    第4 項分別定有明文。是本院審酌被告犯罪情節，命被告應
    於緩刑期間之97年6 月30日前應向國庫支付新台幣2 萬元完
    畢。該命令自本判決確定時起，即得為民事強制執行之執行
    名義；且被告如拒不履行，依刑法第75條之1 第1 項第4 款
    之規定，得為撤銷緩刑宣告之事由，一併指明。
據上論斷，應依刑事訴訟法第368 條，刑法第74條第1 項第1 款
，第2 項第4 款，判決如主文。
本案經檢察官陳國全到庭執行職務。
中　　華　　民　　國　　96　　年　　5 　　月　　17　　日
                  刑事第四庭    審判長法  官  蕭權閔
                                      法  官  林水城
                                      法  官  吳進寶
以上正本證明與原本無異。
如不服本判決應於收受本判決後10日內向本院提出上訴書狀，其
未敘述上訴理由者，並得於提起上訴後10日內向本院補提理由書
狀（均須按他造當事人之人數附繕本）「切勿逕送上級法院」。
中　　華　　民　　國　　96　　年　　5 　　月　　17　　日
                                      書記官  林佳蓉
附錄本判決論罪之法條：
刑法第276條第2項
從事業務之人，因業務上之犯前項之罪者，處5 年以下有期徒刑
或拘役，得併科3 千元以下罰金。
